臺灣彰化地方法院刑事判決　　　　　　　 99年度易字第441號
公　訴　人　臺灣彰化地方法院檢察署檢察官
被　　　告　溫又霆
選任辯護人　黃呈利律師
上列被告因詐欺案件，經檢察官提起公訴（98年度偵字第7351號
），本院判決如下：
    主  文
溫又霆犯如附表所示之罪，各處如附表所示之刑。應執行有期徒
刑壹年陸月，如易科罰金，以新臺幣壹仟元折算壹日。
    犯罪事實
一、溫又霆與陳怡珊2 人前係同居人關係，陳怡珊將其所有之大
    眾商業銀行股份有限公司（下稱大眾銀行）信用卡（卡號為
    0000000000000000號）、中國信託商業銀行股份有限公司（
    下稱中國信託銀行）信用卡（卡號為0000000000000000號）
    各1 張，置放在2 人址設彰化縣彰化市○○路115 號13樓之
    共同居住處，後因溫又霆與陳怡珊2 人分手，陳怡珊來不及
    將上揭信用卡取回，溫又霆明知該信用卡係陳怡珊所有，未
    經陳怡珊之同意不得使用，竟分別基於意圖為自己不法所有
    之犯意，於附表所示之時間、地點，持陳怡珊所有之上開信
    用卡，使用其以「龍築碳烤店」名義向中國信託銀行申請之
    信用卡刷卡機刷卡（無證據證明溫又霆在信用卡簽帳單商店
    收據聯之持卡人簽名欄偽造「陳怡珊」之署名）後，再向發
    卡銀行請求撥付附表所示之款項，以此方式使中國信託銀行
    陷於錯誤，誤以為係信用卡持有人陳怡珊持卡消費，而依刷
    卡金額撥款，詐得如附表所示之金額。嗣陳怡珊接獲銀行信
    用卡帳單後，始知其信用卡遭盜刷乃報警處理，經警循線查
    獲，始悉上情。
二、案經陳怡珊訴由彰化縣警察局彰化分局報告臺灣彰化地方法
    院檢察署檢察官偵查起訴。
    理  由
一、證據能力之審酌：
  (一)按「被告以外之人於審判外之言詞或書面陳述，除法律有規
    定者外，不得作為證據。」刑事訴訟法第159 條第1 項定有
    明文。再按「被告以外之人於審判外之陳述，雖不符前4 條
    之規定，而經當事人於審判程序同意作為證據，法院審酌該
    言詞陳述或書面陳述作成時之情況，認為適當者，亦得為證
    據。當事人、代理人或辯護人於法院調查證據時，知有第
    159 條第1 項不得為證據之情形，而未於言詞辯論終結前聲
    明異議者，視為有前項之同意。」刑事訴訟法第159 條之5
    亦規定甚明。本件證人李念祖於警詢中之供述，屬被告以外
    之人於審判外之言詞陳述，惟檢察官、被告及辯護人於本院
    調查證據時，知有上情而未於言詞辯論終結前聲明異議，本
    院審酌該等陳述係執法機關依法定程序詢問而做成，並無何
    違法不當之處，亦無不足採信之情況，認以之做為證據，應
    屬適當，該等陳述應有證據能力。
  (二)證人陳怡珊、甘昭恩、陳玉琳、謝婉茹於偵訊中之證詞，亦
    屬被告以外之人於審判外之陳述，依刑事訴訟法第159 條第
    1 項之規定，本不得做為證據。惟按被告以外之人於偵查中
    向檢察官所為之陳述，除顯有不可信之情況者外，得為證據
    ，刑事訴訟法第159 條之1 第2 項定有明文。上開陳述均係
    在檢察官前所做成，並均有具結擔保其陳述之正確性，並無
    何顯不可信之情況，依前開法條意旨，自得做為證據。
  (三)本件中國信託銀行、大眾銀行之信用卡交易明細，雖屬被告
    以外之人於審判外之書面陳述，依刑事訴訟法第159 條第1
    項之規定，本亦不得做為證據。惟按除顯有不可信之情況外
    ，從事業務之人於業務上或通常業務過程所須製作之紀錄文
    書、證明文書，得為證據，刑事訴訟法第159 條之第2 款定
    有明文。蓋從事業務之人在業務上或通常業務過程所製作之
    紀錄文書、證明文書，因係於通常業務過程不間斷、有規律
    而準確之記載，通常有會計人員或記帳人員等校對其正確性
    ，大部分紀錄係完成於業務終了前後，無預見日後可能會被
    提供作為證據之偽造動機，其虛偽之可能性小，何況如讓製
    作者以口頭方式於法庭上再重現過去之事實或數據亦有困難
    ，因此其亦具有一定程度之不可代替性，除非該等紀錄文書
    或證明文書有顯然不可信之情況，否則有承認其為證據之必
    要。上開書面陳述係屬從事業務之人於通常業務過程鍵入電
    腦所製作之紀錄，經列印後付與本院，性質上與業務製作之
    文書無異，揆諸前開法條意旨，得為證據。
  (四)證人陳怡珊、甘昭恩、陳玉琳於警詢中之陳述，為被告以外
    之人於審判外之言詞陳述，經辯護人聲明異議，均無證據能
    力。
  (五)本件中國信託商業銀行特約店商店申請表、推廣員訪查商店
    呈報單、彰化縣政府營利事業登記證、中國信託商業銀行特
    約商店合約書、中國信託商業銀行特約商店特別約定事項等
    資料，均屬書證，並無傳聞法則之適用，亦無違法取得或其
    他不得為證據之情形，均有證據能力。
  (六)本件所引其他證據，公訴人、被告及辯護人均不爭執證據能
    力，亦無違法取得或其他不得做為證據之事由，均有證據能
    力，合先敘明。
二、訊據被告溫又霆固坦認其曾與告訴人陳怡珊同居，其曾以「
    龍築碳烤店」名義向中國信託銀行申請信用卡刷卡機使用等
    情。然矢口否認有何詐欺取財之犯行，並辯稱：係陳怡珊向
    其購買茶葉及烏魚子而刷卡消費，並非其盜刷云云。經查：
  (一)證人即告訴人陳怡珊於偵訊及本院審理中證稱：其與被告前
    係同性戀人，兩人自95年起同居，至97年4 月初分手後其搬
    離被告住處，交往期間其將其所有之大眾銀行信用卡（卡號
    為0000000000000000號）、中國信託銀行信用卡（卡號為
    0000000000000000號）各1張交被告保管，其來不及將上揭
    信用卡取回，被告竟未得其同意，於【附表】所示之時間、
    地點，使用被告以「龍築碳烤店」名義向中國信託銀行申請
    之信用卡刷卡機盜刷上開2張信用卡，其接到帳單方發覺等
    語明確（見偵卷第81頁至第83頁、本院卷第128頁背面至第
    133 頁）。上開2張信用卡確實在97年4月在龍築碳烤店之刷
    卡機曾有如附表所示之交易，有消費明細表在卷可稽（見本
    院卷第162頁、第182頁背面）。而龍築碳烤店之刷卡機為被
    告所申請，業據被告自承無訛，核與證人即中國信託銀行防
    偽科辦事員李念祖於警詢時之證述相符（見警卷第14頁至第
    16 頁），並有中國信託商業銀行特約店商店申請表、推廣
    員訪查商店呈報單、彰化縣政府營利事業登記證、中國信託
    商業銀行特約商店合約書、中國信託商業銀行特約商店特別
    約定事項等資料存卷可查（見警卷第17頁至第25頁）。
  (二)被告雖辯稱：其原經營龍築碳烤店，結束營業後開設「又霆
    茶行」，並將刷卡機挪至又霆茶行使用，告訴人向其購買茶
    葉及烏魚子給告訴人之祖母及伯父，以上開2 張信用卡刷卡
    消費，並非其盜刷云云。然證人陳怡珊及陳怡珊之友人甘昭
    恩、陳玉琳於偵訊中均證稱：又霆茶行實際上並未營業等語
    （見偵卷第82頁至第83頁）。被告雖稱又霆茶行確有營業，
    但於偵訊中卻表示又霆茶行並無帳冊可供查核（見偵卷第84
    頁），但若無帳冊記載進出貨、水電、人事等項目，被告如
    何控管其進貨、出貨？如何經營生意？顯然違背商業之常態
    。被告之又霆茶行是否確有營業，要非無疑。又據被告所述
    ，告訴人向其購買1 箱共50盒烏魚子，1 盒新臺幣（下同）
    800 元，茶葉係其舅舅之比賽茶，1 斤2400元，共購買42.5
    斤云云（見本院卷第190 頁），然被告所述之物價格加總僅
    142000元，告訴人如附表所示之刷卡金額達246600元，與被
    告所述顯然不符。況50盒烏魚子及42.5斤茶葉數量甚大，縱
    如被告所稱告訴人係因節日故購買烏魚子及茶葉分送伯父及
    祖母，但本件刷卡時間均在4 月16日至4 月30日間，農曆春
    節已過，短時間內並無任何傳統節日，告訴人之伯父及祖母
    並無因節日而需要茶葉或烏魚子之可能，告訴人何需購買數
    量如此多之烏魚子及茶葉？又依被告所述之數量，告訴人伯
    父及祖母1 人仍可分得25盒烏魚子及21.5斤茶葉，告訴人之
    伯父及祖母又如何能在保存期限內食用如此多之烏魚子及茶
    葉？被告所辯均與常情有違，不足採信。又告訴人自95年與
    被告交往以至97年，從未以此2 張信用卡在龍築碳烤消費，
    且告訴人每月之消費金額，均為數千至1 萬元左右，業經本
    院調閱消費明細核閱無訛（見本院卷第149 頁至第169 頁、
    第172 頁至第182 頁背面），此2 張信用卡突然於短短14日
    內，在從未消費過之龍築碳烤刷卡達246600元，亦顯與告訴
    人之消費習慣有異，益徵上開刷卡，並非告訴人所為。
  (三)被告又辯稱：依告訴人之大眾銀行信用卡刷卡記錄，告訴人
    於97年5 月5 日及同年5 月6 日各有在龍築碳烤刷卡紀錄，
    卻不在告訴人指述遭盜刷之範圍，足見該大眾銀行信用卡當
    時係在告訴人持用中，且告訴人確有在龍築碳烤消費，告訴
    人之指述不足採信云云。然告訴人大眾銀行信用卡消費明細
    表中，97年5 月5 日在龍築碳烤之消費標明為-30000元，係
    因該信用卡於97年4 月30日在龍築碳烤刷卡之30000 元改為
    分期繳納，故暫將該30000 元於應繳金額中扣除，並非當日
    刷卡消費。另97年5 月6 日在龍築碳烤之消費之後標明「（
    001/006 ）」，足見該筆消費實係30000 元分6 期繳納之第
    1 期消費，只是銀行作業之入帳日期在97年5 月6 日而已，
    並非實際刷卡時間在該日，有消費明細表在卷可稽（見本院
    卷第182 頁背面）。被告此部分辯解，容有誤會。
  (四)綜上所述，本件事證明確，被告犯行堪以認定。
三、核被告所為，係犯刑法第339 條第1 項之詐欺取財罪。被告
    先後7 次詐欺犯行，犯意各別，行為有異，應分論併罰。爰
    審酌被告不思自食其力，卻於分手後盜刷告訴人之信用卡，
    致告訴人至今亦無力清償，所受損害非輕，盜刷金額達20餘
    萬，亦非少數，及其犯罪之動機、目的、手段等一切情狀，
    量處如主文所示之刑，並諭知易科罰金之折算標準。又被告
    行為後，刑法第41條雖於98年12月30日修正公布，並於99年
    1 月1 日生效施行。惟其中刑法第41條第1 項為求用語統一
    ，爰將原「受6 個月以下有期徒刑」修正為「受6 月以下有
    期徒刑」，核僅屬文字之修正，而無新舊法比較之問題；另
    修正前刑法第41條第8 項原規定：「第1 項至第3 項規定於
    數罪併罰，其應執行之刑未逾六個月者，亦適用之。」業經
    修正為「第1 項至第4 項及第7 項之規定，於數罪併罰之數
    罪均得易科罰金或易服社會勞動，其應執行之刑逾6 月者，
    亦適用之。」，惟依98年6 月19日所公布之司法院大法官釋
    字第662 號解釋，數罪併罰，數宣告刑均得易科罰金，而定
    應執行之刑超過6 個月之案件，依司法院釋字第366 號、第
    662 號解釋意旨，自該號解釋公布之日起仍得易科罰金，刑
    法第41條第8 項之修正僅係遵循此解釋之意旨，前開修正前
    之刑法第41條第8 項規定既經上開解釋宣示「失其效力」，
    此部分無比較新舊法之問題（臺灣高等法院臺中分院98年度
    上易字第1782號判決意旨參照），附此敘明。
據上論斷，應依刑事訴訟法第299 條第1 項前段，刑法第339 條
第1 項、第51條第5 款、第41條第1 項前段、第8 項，刑法施行
法第1 條之1 第1 項、第2 項前段，判決如主文。
本案經檢察官賴志盛到庭執行職務。
中    華    民    國   100    年    6     月    7     日
                  刑事第五庭    審判長法  官  周淡怡
                                      法  官  蔡家瑜
                                      法  官  王奕勛
以上正本證明與原本無異。
如不服本判決應於收受判決後10日內向本院提出上訴書狀，並應
敘述具體理由；其未敘述上訴理由者，應於上訴期間屆滿後20日
內向本院補提理由書（均須按他造當事人之人數附繕本）「切勿
逕送上級法院」。
告訴人或被害人對於判決如有不服具備理由請求檢察官上訴者，
其上訴期間之計算係以檢察官收受判決正本之日期為準。
中    華    民    國   100    年    6     月    7     日
                                      書記官  戴國安
附表
┌─┬────┬─────┬────┬─────┬─────────┐
│編│時間    │地點      │發卡銀行│盜刷金額  │主文              │
│號│(97年)  │          │        │( 新台幣) │                  │
├─┼────┼─────┼────┼─────┼─────────┤
││4月16日 │彰化縣彰化│大眾銀行│2萬5千元  │溫又霆犯詐欺取財罪│
│  │        │市○○路  │信用卡  │          │，處有期徒刑貳月，│
│  │        │237 巷71號│        │          │如易科罰金，以新臺│
│  │        │「又霆茶行│        │          │幣壹仟元折算壹日。│
│  │        │」        │        │          │                  │
├─┼────┼─────┼────┼─────┼─────────┤
││4月25日 │同上      │大眾銀行│3萬5千元  │溫又霆犯詐欺取財罪│
│  │        │          │信用卡  │          │，處有期徒刑參月，│
│  │        │          │        │          │如易科罰金，以新臺│
│  │        │          │        │          │幣壹仟元折算壹日。│
├─┼────┼─────┼────┼─────┼─────────┤
││4月30日 │同上      │大眾銀行│3萬元     │溫又霆犯詐欺取財罪│
│  │        │          │信用卡  │          │，處有期徒刑參月，│
│  │        │          │        │          │如易科罰金，以新臺│
│  │        │          │        │          │幣壹仟元折算壹日。│
├─┼────┼─────┼────┼─────┼─────────┤
││4月18日 │同上      │中國信託│3萬1600元 │溫又霆犯詐欺取財罪│
│  │        │          │銀行信用│          │，處有期徒刑參月，│
│  │        │          │卡      │          │如易科罰金，以新臺│
│  │        │          │        │          │幣壹仟元折算壹日。│
├─┼────┼─────┼────┼─────┼─────────┤
││4月20日 │同上      │中國信託│3萬5千元  │溫又霆犯詐欺取財罪│
│  │        │          │銀行信用│          │，處有期徒刑參月，│
│  │        │          │卡      │          │如易科罰金，以新臺│
│  │        │          │        │          │幣壹仟元折算壹日。│
├─┼────┼─────┼────┼─────┼─────────┤
││4月25日 │同上      │中國信託│4萬5千元  │溫又霆犯詐欺取財罪│
│  │        │          │銀行信用│          │，處有期徒刑肆月，│
│  │        │          │卡      │          │如易科罰金，以新臺│
│  │        │          │        │          │幣壹仟元折算壹日。│
├─┼────┼─────┼────┼─────┼─────────┤
││4月30日 │同上      │中國信託│4萬5千元  │溫又霆犯詐欺取財罪│
│  │        │          │銀行信用│          │，處有期徒刑肆月，│
│  │        │          │卡      │          │如易科罰金，以新臺│
│  │        │          │        │          │幣壹仟元折算壹日。│
└─┴────┴─────┴────┴─────┴─────────┘
附錄本案論罪科刑法條全文：
中華民國刑法第339條
（普通詐欺罪）
意圖為自己或第三人不法之所有，以詐術使人將本人或第三人之
物交付者，處 5 年以下有期徒刑、拘役或科或併科 1 千元以下
罰金。
以前項方法得財產上不法之利益或使第三人得之者，亦同。
前二項之未遂犯罰之。